臺灣高雄地方法院民事判決
110年度雄簡字第2387號
原      告  潘家欽  
被      告  伯利恆營造股份有限公司

法定代理人  梁洋城  

訴訟代理人  吳春生律師
上列當事人間請求給付票款事件，本院於民國111年5月17日言詞
辯論終結，判決如下：
    主  文
被告應給付原告新臺幣貳佰萬元，及如附表所示之票面金額各自
如附表所示之提示日起至清償日止，按週年利率百分之六計算之
利息。 
訴訟費用由被告負擔。
本判決第一項得假執行，但被告如以新臺幣貳佰萬元為原告預供
擔保後，得免為假執行。
    事實及理由
一、原告主張：原告持有被告所簽發如附表所示之支票共4紙（
    下稱系爭支票），票面金額共計新臺幣（下同）200萬元。
    詎經原告遵期提示承兌，卻因被告存款不足，而遭退票，迭
    經原告向催討被告給付票款，均無結果。爰依票據法第5條
    、第126條、第133條規定提起本件訴訟等語，並聲明：被告
    應給付原告200萬元，及如附表所示系爭支票提示日起至清
    償日止，按週年利率6％計算之利息。
二、被告則以：系爭支票為被告簽發予訴外人李文龍，簽發之緣
    由係被告與李文龍間互相開立支票以擔保各自工程款之支付
    ，李文龍取得系爭支票並未取得對價。又李文龍嗣將系爭支
    票轉讓予楊凱茗，楊凱茗又再轉讓予原告，委由原告行使票
    據權利。是原告取得系爭支票亦未取得對價，原告自不得享
    有票據權利等語，資為抗辯，並聲明：原告之訴駁回。
三、經查，被告簽發系爭支票，嗣經原告提示而遭退票等情，有
    系爭支票暨退票理由單在卷可稽（見本院卷第9至12頁、119
    至125頁），且為兩造所不爭執，堪信為真實。
四、本院之判斷：
　　原告主張被告應給付系爭支票票款等節，則為被告所否認，
    並以前詞置辯，是本院應審酌者厥為：原告是否無對價而取
    得系爭支票？原告請求被告給付系爭支票票款有無理由？茲
    論述如下：
　　㈠按在票據上簽名者，依票上所載文義負責；發票人應照支
      票文義擔保支票之支付；執票人向支票債務人行使追索權
      時，得請求自為付款提示日起之利息，如無約定利率者，
      依年利六釐計算，票據法第5條、第126條、第133條分別
      定有明文。次按票據法第14條第2項規定，無對價或以不
      相當之對價取得票據者，不得享有優於其前手之權利。惟
      票據行為為不要因行為，執票人不負證明關於給付原因之
      責任，如票據債務人主張執票人取得票據係無對價或以不
      相當對價取得，應由該債務人負舉證責任（最高法院85年
      度台上字第286號判決意旨可參）。
　　㈡經查，原告持有以被告為發票人之系爭支票，經原告提示
      然遭退票等情，有原告提出之系爭支票暨退票理由單附卷
      可參（見本院卷第9至12頁、119至125頁），是依首揭規
      定，被告自應負支票發票人付款之責，原告請求被告給付
      系爭支票票款及利息，要屬有據。
　　㈢被告雖辯稱系爭支票係被告簽發予李文龍，然李文龍並未
      給付對價，又原告輾轉取得系爭支票，亦無取得對價，應
      係李文龍委由原告行使票據權利等語，然此為原告所否認
      ，依前揭說明，自應由被告舉證證明李文龍及原告無對價
      取得系爭支票。經查，被告自陳系爭支票係因被告與李文
      龍有交易往來，互相開立支票來擔保各自工程款之支付等
      語（見本院卷第70頁），則系爭支票既係被告予李文龍間
      互為信用擔保而開立，可見兩者間並非無償關係，得否謂
      李文龍無對價而取得系爭支票，要非無疑。且查，證人楊
      凱茗證稱：是我介紹李文龍向原告借錢，李文龍向我表示
      他跟被告有長期工作上資金借貸等票據往來，彼此會開票
      調錢，系爭支票李文龍表示是被告積欠他的票款，因為被
      告沒有給付，所以李文龍才向我詢問是否可以向我的朋友
      借錢，所以我才介紹原告給李文龍認識等語（見本院卷第
      108至109頁），則證人楊凱茗所述，核與被告所陳與李文
      龍間有交易上信用往來等語相符，且證人楊凱茗與兩造並
      無何特殊利害關係，應無甘冒偽證罪之風險，為不實陳述
      之理，是其證述應可採信，堪認李文龍係與被告間資金調
      度關係而取得被告簽立之系爭支票，自非無對價取得系爭
      支票甚明。
　　㈣又查，原告主張李文龍向其借款200萬元，於109年12月17
      日交付現金借款時，李文龍背書轉讓系爭支票予原告等情
      ，業據其提出原告銀行帳戶交易明細為憑（見本院卷第87
      頁），互核與證人楊凱茗證稱：在109年12月中旬李文龍
      向原告借款，因為李文龍當時準備要發放員工的薪資；原
      告是在騎樓下的全家便利商店交付現金借款200萬元給李
      文龍，交付當時我也有在場，因為是我介紹李文龍借錢的
      ；李文龍取得借款後就將系爭支票背書給原告作為擔保等
      語相符（見本院卷第108至109頁），洵堪認定原告取得系
      爭支票之原因係借貸200萬元予李文龍，是原告自係給付
      相當對價始取得系爭支票。被告復自陳無證據可證明李文
      龍無對價取得系爭支票（見本院卷第138頁），亦未提出
      何證據足證原告無對價取得系爭支票，是被告未盡其舉證
      之責任，要難採信被告所述為真，被告所辯，自無可採。
五、綜上所述，原告依票據法第5條、第126條、第133條規定，
    請求被告應給付原告200萬元及自如附表所示系爭支票提示
    日起至清償日止，按週年利率6％計算之利息，為有理由，應
    予准許。
六、本件訴訟係依民事訴訟法第427條適用簡易程序所為被告敗
    訴之判決，依同法第389條第1項第3款規定，應依職權宣告
    假執行。並由本院依民事訴訟法第392條第2項之規定，依職
    權宣告被告為原告預供擔保，得免為假執行。
七、本件事證已臻明確，兩造其餘攻擊防禦方法及所提證據，核
    與判決結果不生影響，爰不逐一論述，併此敘明。
八、訴訟費用負擔之依據：民事訴訟法第78條。
中　　華　　民　　國　　111 　年　　6 　　月　　7 　　日
                  高雄簡易庭　法　官  陳安信
以上正本係照原本作成。
如對本判決上訴，須於判決送達後20日內向本院提出上訴狀。如
委任律師提起上訴者，應一併繳納上訴審裁判費。
中　　華　　民　　國　　111 　年　　6 　　月　　7 　　日
                              書記官  蔡妮君
附表：
編號 發票人 票面金額   (新臺幣) 發票日 提示日即利息起算日 支票號碼 1 伯利恆營造股份有限公司 400,000元 110年2月9日 110年4月15日 AG0000000 2 伯利恆營造股份有限公司 500,000元 110年3月15日 110年4月15日 AG0000000 3 伯利恆營造股份有限公司 500,000元 110年4月15日 110年4月15日 AG0000000 4 伯利恆營造股份有限公司 600,000元 110年5月15日 110年5月17日 AG0000000